【裁判字號】    96,訴,1421
【裁判日期】    970423
【裁判案由】    偽造文書等
【裁判全文】
臺灣屏東地方法院刑事判決              96年度訴字第1421號
公  訴  人  臺灣屏東地方法院檢察署檢察官
被      告  甲○○
上列被告因偽造文書等案件，經檢察官提起公訴（96年度偵緝字
第452 號），被告於準備程序中就被訴事實為有罪之陳述，本院
合議庭裁定改依簡式審判程序審理，判決如下：
    主  文
甲○○行使偽造私文書，足以生損害於公眾及他人，處有期徒刑
壹年。偽造之「乙○○」印章壹枚、「汽（機）車過戶登記書」
上偽造之「乙○○」印文、署名各壹枚，均沒收。
    事  實
一、甲○○前為高都豐田汽車屏東營業所業務員，於民國87年12
    月31日經手販售豐田牌1600cc車號D7-2257 號自用小客車1
    部予乙○○，乙○○因而多次委託甲○○駕駛該車至高都豐
    田汽車北屏東服務廠（下稱屏東服務廠）保養。嗣該車於88
    年6 月11日故障，乙○○遂通知甲○○駕駛該車至屏東服務
    廠修理，詎甲○○認有機可趁，乃擬將乙○○上開自小客車
    過戶至其名下，並持至當舖典當借款以詐取款項花用，遂意
    圖為自己不法之所有，本於詐欺及行使偽造私文書、行使使
    公務員登載不實文書之犯意，向乙○○佯稱：屏東服務廠修
    理車輛時，須將車主資料鍵入電腦存檔，故需乙○○提供行
    車執照、身分證正本及車籍資料等文件云云，而以建檔為由
    取得上開文件後，旋利用不知情之成年刻印業者偽造乙○○
    之印章1 枚，以在「汽（機）車過戶登記書」蓋用該偽造之
    印文1 枚及偽造「乙○○」署名1 枚之方式，而偽造完成新
    車主為甲○○、原車主為乙○○之「汽（機）車過戶登記書
    」1 份。旋於同年6 月25日委託不知情之胡傳萍持向交通部
    公路總局高雄區監理所屏東監理站（下稱屏東監理站），申
    請辦理上開自用小客車之車主變更手續而行使之，使該監理
    站承辦之公務員將上開不實之汽車過戶移轉事項，登載於職
    務上所掌之汽車過戶之公文書上，並據以核發行車執照予甲
    ○○，足以生損害於監理機關對於車籍管理之正確性及乙○
    ○。甲○○旋即持新換發之行車執照至方介村所經營之「高
    屏當舖」，將上開自小車持以典當借款，致方介村誤以為上
    開自小客車為甲○○所有，而同意借款20萬元予甲○○。而
    甲○○取得上開20萬元後，即於同年7 月10日將該自用小客
    車交還予乙○○，並將典當所得之20萬元花費用畢。嗣於同
    年8 月17日，因甲○○之女友藍麗娟以電話與乙○○聯絡，
    告知上開自用小客車早已過戶於甲○○名下，乙○○始獲悉
    上情。
二、案經乙○○訴由臺灣屏東地方法院檢察署檢察官偵查起訴。
    理  由
一、本件被告甲○○所犯係死刑、無期徒刑、最輕本刑為3 年以
    上有期徒刑以外之罪，其於本院準備程序中就被訴事實為有
    罪之陳述，經法官告知被告簡式審判程序之旨，並聽取公訴
    人、被告之意見後，由本院合議庭依刑事訴訟法第273 條之
    1 第1 項規定，裁定由受命法官獨任進行簡式審判程序，先
    予敘明。
二、上開事實，業據被告甲○○於偵查中及本院審理時坦承不諱
    （見偵緝卷第51至52頁、本院卷第55頁反面至56頁），核與
    證人即被害人乙○○於警詢、偵查中證述：該自用小客車遭
    被告過戶並持以典當借款等語（見警卷第12至16頁、偵卷第
    2 頁、第23頁、第72頁）、證人即代辦業者胡傳萍於偵查中
    證述：被告確有委託其辦理該自用小客車過戶事宜等語（見
    偵卷第71頁反面）、證人即高屏當舖負責人方介村於偵查中
    證述：被告確有以該自用小客車向伊典當借款20萬元（見偵
    卷第91頁反面至92頁），此外，復有屏東監理站89年8 月1
    日89高監屏字第89 20059號函所附汽（機）車過戶登記書、
    汽車新領牌照登記書及原車主身分證明保證書各1 件在卷可
    稽（見偵緝卷第21至23頁），足見被告自白與事實相符，堪
    以採信。從而，本件事證明確，被告犯行已堪認定。
三、按行為後法律有變更者，適用行為時之法律；但行為後之法
    律有利於行為人者，適用最有利於行為人之法律，刑法第2
    條第1 項定有明文。次按有關新舊法之比較，應就罪刑有關
    之共犯、未遂犯、想像競合犯、牽連犯、連續犯、結合犯以
    及累犯加重、自首減輕暨其他法定加減原因（如身分加減）
    與加減例等一切情形，綜其全部罪刑之結果而為比較（最高
    法院95年第8 次刑事庭會議決議參照）。查被告行為後，94
    年2 月2 日修正公布之刑法，業於95年7 月1 日施行（下稱
    修正後刑法），茲就本案相關之新、舊法比較，說明如下：
 1、有關罰金刑部分，修正前刑法第33條第5 款規定「罰金：1
    元以上」，而修正後刑法第33條第5 款則為：「罰金：新臺
    幣1 千元以上，以百元計算之」，依此，刑法第214 條、第
    339 條法定刑有關罰金刑部分，就罰金之最低額業已提高，
    比較新、舊法之結果，新法並非較有利於被告，應適用行為
    時法即修正前刑法第33條第5 款規定。
 2、再修正後刑法第55條業已刪除關於牽連犯之規定。本件被告
    所犯上開行使偽造私文書罪、行使使公務員登載不實文書罪
    、詐欺罪3 罪間，有方法、目的之牽連關係，依修正前即行
    為時之刑法規定，應從一重之行使偽造私文書罪處斷；依修
    正後之刑法既已刪除牽連犯之規定，則所犯上述3 罪應依數
    罪併罰之規定分論併罰，比較新、舊法之規定，修正後刑法
    之規定並非較有利於被告，應依行為時之法律即修正前刑法
    第55條牽連犯規定，從一重處斷。
 3、綜上，經整體比較結果，就論罪科刑所適用之刑法法律，以
    適用行為時之修正前刑法第33條第5 款、第55條後段，對被
    告較為有利，爰依刑法第2 條第1 項前段，適用行為時即修
    正前刑法規定論處。
四、按被告偽造「汽（機）車過戶登記書」持向屏東監理站辦理
    過戶後再持以典當得款20萬元之行為，係犯刑法第216 條、
    第210 條之行使偽造私文書罪、第216 條、第214 條之行使
    使公務員登載不實文書罪、第339 條第1 項之詐欺取財罪。
    又其利用不知情之刻印業者偽刻乙○○之印章，及利用不知
    情之胡傳萍為其辦理汽車過戶，而使公務員登載不實之事項
    於職務上所掌之公文書，均屬間接正犯。其偽造「乙○○」
    印文、署名之行為均係偽造私文書之部分行為，不另論罪。
    其偽造私文書及使公務員登載不實之文書後復持以行使，其
    偽造之低度行為均已為行使之高度行為所吸收，不另論罪，
    均僅論以行使之罪。其所犯上開3 罪間，具有方法、目的之
    牽連關係，應從一重之行使偽造私文書罪處斷。爰審酌被告
    正值壯年，不思以正當途徑賺取所需，竟為圖自己不法之所
    有，將被害人之自用小客車辦理過戶後持以典當借款，以此
    偽造文書之方式，達成詐欺之目的，且迄未與被害人達成民
    事和解，賠償損害，所為誠屬不該，惟念其犯罪後坦承犯行
    ，已具悔意之犯後態度，並兼衡其素行前科、智識程度、生
    活狀況等一切情狀，量處如主文所示之刑。又偽造之「乙○
    ○」印章1 枚，係偽造之印章；「汽（機）車過戶登記書」
    上偽造之「乙○○」印文、署名各1 枚，則係偽造之印文、
    署名，雖均未扣案，惟無證據證明業已滅失，均應依刑法第
    219 條之規定宣告沒收。至偽造之「汽（機）車過戶登記書
    」1 件，於被告辦理過戶時業已交付予屏東監理站，非屬被
    告所有，自不得宣告沒收。
五、又被告犯罪後，中華民國九十六年罪犯減刑條例業於96年6
    月15日公布，並於96年7 月16日起施行，而被告上開犯罪時
    點固於96年4 月24日之前，且所犯之罪核與該條例第2 條第
    1 項之規定相符，復無同條例第3 條限制減刑之除外情事存
    在，惟按本條例施行前，經通緝而未於96年12月31日以前自
    動歸案接受偵查、審判或執行者，不得依本條例減刑，中華
    民國九十六年罪犯減刑條例第5 條定有明文。查本件被告前
    經臺灣屏東地方法院檢察署依法傳喚、拘提未到，而經同署
    於89年10月2 日以屏檢玲平緝字第948 號通緝書發布通緝，
    嗣經屏東縣警察局屏東分局警員於96年10月25日緝獲等情，
    有上開通緝書、該局通緝案件報告書各1 份在卷可稽（見偵
    緝卷第47頁、本院卷第49頁），是被告於中華民國九十六年
    罪犯減刑條例施行前經通緝，而未於96年12月31日以前自動
    歸案接受審判，依中華民國九十六年罪犯減刑條例第5 條規
    定，自無從予以減刑，附此敘明。
六、至公訴意旨另以：被告有偽造該自用小客車買賣契約書，並
    連同「汽（機）車過戶登記書」等文件，持至屏東監理站辦
    理過戶予其名下，因認被告此部分亦涉犯刑法第216 條、第
    210 之行使偽造私文書罪嫌等語。惟按犯罪事實應依證據認
    定之，無證據不得認定犯罪事實，刑事訴訟法第154 條第2
    項定有明文。經查，本件被告並無偽造買賣契約書，僅偽造
    「乙○○」印章1 枚，進而偽造「汽（機）車過戶登記書」
    1 件，並持向屏東監理站辦理過戶之情，業據被告於本院審
    理時供述明確（見本院卷第55頁反面），且本院依職權向屏
    東監理站調取該自用小客車過戶之相關資料，經核閱屏東監
    理站以97年2 月19日高監屏字第0970004536號函所附之該自
    用小客車過戶資料，除與前述屏東監理站89年8 月1 日89高
    監屏字第8920059 號函附之汽（機）車過戶登記書、原車主
    身分證明保證書等資料均相同外，並無任何買賣契約書之存
    在（見本院卷第34至36頁），此外，復查無其他證據足資證
    明被告有何偽造買賣契約書之情事，被告此部分之犯罪即屬
    不能證明，本應為無罪之諭知，惟公訴人認此部分與上揭論
    罪科刑部分，具有牽連犯之裁判上一罪關係，爰不另為無罪
    之諭知，附此敘明。
據上論斷，應依刑事訴訟法第273 條之1 第1 項、第299 條第1
項前段，刑法第2 條第1 項前段、第216 條、第210 條、第214
條、第339 條第1 項、第55條後段（修正前）、第219 條，刑法
施行法第1 條之1 ，判決如主文。
本案經檢察官許英輝到庭執行職務
中    華    民    國    97    年    4     月    23    日
                  刑事第二庭    法  官  蘇碧珠
以上正本證明與原本無異。
如不服本判決應於收受本判決送達後10日內向本院提出上訴書狀
，其未敘述上訴理由者，並得於提起上訴後10日內向本院補提理
由書狀（均須按他造當事人之人數附繕本）「切勿逕送上級法院
」
中    華    民    國    97    年    4     月    23    日
                                書記官  賀燕花
附錄本案論罪科刑法條全文
中華民國刑法第216條：
行使第 210 條至第 215 條之文書者，依偽造、變造文書或登載
不實事項或使登載不實事項之規定處斷。
中華民國刑法第210條：
偽造、變造私文書，足以生損害於公眾或他人者，處 5 年以下有
期徒刑。
中華民國刑法第214條：
明知為不實之事項，而使公務員登載於職務上所掌之公文書，足
以生損害於公眾或他人者，處3 年以下有期徒刑、拘役或5 百元
以下罰金。
中華民國刑法第339條第1項：
意圖為自己或第三人不法之所有，以詐術使人將本人或第三人之
物交付者，處5 年以下有期徒刑、拘役或科或併科1 千元以下罰
金。


司法院資訊處製作；財團法人民間司法改革基金會備份。
